【裁判字號】    97,交聲,2035
【裁判日期】    971024
【裁判案由】    聲明異議
【裁判全文】
臺灣高雄地方法院交通事件裁定        97年度交聲字第2034號
                                    97年度交聲字第2035號
原處分機關  高雄市政府交通局
異  議  人  甲○○
即受處分人
上列異議人因違反道路交通管理處罰條例案件，分別對於高雄市
政府交通局中華民國97年8 月26日所為之處分（原處分案號：高
市交裁字第裁32－BO0000000 號、第裁32－BO0000000 號）聲明
異議，本院合併調查二案，裁定如下：
    主  文
原處分均撤銷。
甲○○均不罰。
    理  由
一、聲明異議意旨略以：異議人即受處分人甲○○於民國97年7
    月16日晚間將所有之車牌號碼XR-3357 號自小客車停放於高
    雄市○○區○○路590 巷公園邊，該處並未劃設紅色禁止臨
    時停車標線，然而異議人直到同年月27日晚間欲使用該車時
    ，卻發現上開車輛停放地點遭劃設紅線，且經高雄市政府警
    察局交通大隊員警以異議人所有上開車輛於97年7 月24日下
    午3 時55分、97年7 月27日下午4 時5 分違反道路交通管理
    處罰條例第56條第1 項第1 款之規定，當場舉發違規，並委
    託民營拖吊場配合拖吊，高雄市政府交通局並於97年8 月26
    日二次裁處異議人罰鍰新臺幣（下同）900 元，異議人則已
    繳納違規罰款、托運費、保管費及手續費共計3,015 元。惟
    異議人自97年7 月16日將前揭自小客車停放於上開地點時，
    該路段並未漆劃紅線，且直到車輛遭拖吊為止，並未移動該
    車輛；再者，高雄市政府交通局於97年7 月21日始在上開地
    點漆劃紅線，異議人於停放車輛當時並無違規，爰依法聲明
    異議等語。
二、按紅實線設於路側，用以禁止臨時停車，道路交通標誌標線
    號誌設置規則第149 條第1 項第1 款第5 目定有明文；又汽
    車停車時，應依禁止臨時停車處所不得停車之規定、汽車駕
    駛人停車時，在禁止臨時停車處所停車者者，處600 元以上
    1,200 元以下罰鍰，道路交通安全規則第112 條第1 項第1
    款及道路交通管理處罰條例第56條第1 項第1 款分別定有明
    文。次按違反行政法上義務之行為非出於故意或過失者，不
    予處罰，行政罰法第7 條第1 項定有明文。再按法院受理有
    關交通事件，準用刑事訴訟法之規定，道路交通管理處罰條
    例第89條亦定有明文，是交通違規行為應依證據認定之，非
    有積極證據足以證明行為人之交通違規事實，不能遽以推斷
    而認定行為人之交通違規行為（刑事訴訟法第154 條第2 項
    參照）。
三、經查：
    (一)異議人所有車號XR-3357 號自小客車於97年7 月24日下午
      3 時55分、97年7 月27日下午4 時5 分許，停放在高雄市
      楠梓區○○路590 巷公園邊，該處係劃有禁止臨時停車紅
      線之路段，為異議人所不爭執，復有採證照片3 張在卷可
      參（見97年度交聲字第2034號卷第8 頁、第29頁），此部
      分之事實，堪以認定。又異議人因於上開時、地違反道路
      交通管理處罰條例第56條第1 項第1 款之規定，經警當場
      舉發違規，並為警於97年7 月27日委託民營拖吊場配合拖
      吊，原處分機關並於97年8 月26日二次裁處異議人罰鍰90
      0 元等節，此有高雄市政府警察局舉發違反道路交通管理
      事件通知單、裁決書等影本各2 份在卷可佐（本院97年度
      交聲字第2034號卷第9 頁、22頁及97年度交聲字第2035號
      卷第5 頁、第10頁），亦足採認。
    (二)然查，高雄市○○區○○路590 巷公園道路之紅色禁止臨
      時停車標線，係於97年7 月21日劃設完成，有高雄市政府
      交通局97年9 月24日高市交停字第0970045053號函1 份在
      卷可稽（見本院97年度交聲字第2034號卷第13頁）。又證
      人即上開施作漆劃標線工程之永葆企業公司工人乙○○到
      庭證稱：我於97年7 月21日為本件漆劃紅色禁止臨時停車
      標線工程，若施作時有車輛停放在預備劃設之紅線區域上
      ，我們會先拍照，然後將交通局暫勿拖吊的通知張貼在車
      子上，但不知該通知有幾日之效力；車號XR-3357 號自用
      小客車於我劃設上開標線前已停放在該處，我也有將通知
      以該車之雨刷夾在該車之前擋風玻璃前等語（見本院97年
      度交聲字第2034號卷第26頁、第27頁），證人即舉發員警
      呂獻德亦證述：異議人於97年7 月24日違規停車之舉發單
      是我開立的，當時沒有進行拖吊，由於異議人持續在該處
      違規停車，所以才由其他員警於97年7 月27日開單並通知
      拖吊，但我不知異議人於何時將車輛停放在違規地點等語
      （見本院97年度交聲字第2034號卷第25頁）；參以異議人
      所有之車號XR-3357 號自用小客車於97年7 月24日、97年
      7 月27日均停放在同一違規地點，該車之前擋風玻璃均夾
      有白色單子等節，有上開採證照片3 張可證，足徵異議人
      之上開車輛確於永葆企業公司工人於97年7 月21日施作漆
      劃紅色禁止臨時停車標線時，已停放於該處，且持續停放
      至97年7 月27日經警委託民間拖吊業者拖吊為止，是而異
      議人將上開車輛停放於前開路段之際，該路段並未劃有紅
      線，自難認其主觀上有於劃有禁止臨時停車紅線之路段停
      車之故意。況依一般智識程度正常之駕駛人之認知，於未
      漆劃紅線之路段停車，亦難對該路段嗣後將施劃紅線而違
      規有認知之可能。又法院受理交通事件準用刑事訴訟法之
      規定，已如前述，是本件有罪疑惟輕原則之適用，在存有
      合理懷疑之原則下，自不得逕對異議人為不利之認定。
四、綜上所述，異議人辯稱於該路段施劃紅線前，即合法停放車
    輛於該處，而於異議人停放車輛後，該路段始劃設紅線等情
    ，尚堪採信，則異議人停放車輛於前開處所之行為，即難認
    有何故意或過失可言，揆諸前開違反行政法上義務之行為，
    以出於故意或過失始得處罰之基本法理，原處分機關不察而
    逕對異議人為前開裁處，尚有未恰。從而，本件聲明異議為
    有理由，原裁決處分均應予撤銷，另諭知異議人不罰。
五、據上論斷，應依道路交通案件處理辦法第20條，裁定如主文
    。
中    華    民    國    97    年    10    月    24    日
                  交通法庭  法  官  楊佩蓉
以上正本證明與原本相符。
如不服本裁定，應於裁定送達後5 日內向本院提出抗告狀。
                            書記官  蕭家玲
中    華    民    國    97    年    10    月    24    日


司法院資訊處製作；財團法人民間司法改革基金會備份。
